臺灣桃園地方法院刑事判決　　　　　　　　　　　　九十三年度交易字第一一一號
　　公　訴　人　臺灣桃園地方法院檢察署檢察官
　　被　　　告　乙○○　男　三.
右列被告因過失致死案件，經檢察官提起公訴（九十二年度偵字第一七一二七號、第
一七三二五號），本院判決如左：
    主      文
乙○○因過失傷害人，處有期徒刑月，如易科罰金以佰元折算壹日。
    事      實
一、乙○○於民國九十二年五月十五日晚間，駕駛車號Ｇ九─七０００號自用小客車
    ，沿桃園縣桃園市○○路由國際路二段往正光街方向行駛，嗣於當晚十時四十分
    許，途經文中路一三七號前設有禁止迴轉標誌之路口時，理應注意設有禁止迴車
    標誌之路段，不得迴車之道路交通安全規則，而依當時天候陰、夜間有照明、路
    面無缺陷、無障礙物、視距良好等情形觀之，並無不能注意之情事，竟疏未注意
    ，自上開路段之路旁起步先駛入外側車道，再切入內側車道欲伺機迴轉往國際路
    二段方向行駛，適有葉昌原騎駛車號ＢＢＩ─五九七號重機車同向自後直行駛來
    ，亦未注意車前狀況而煞避不及，葉昌原騎駛之前開機車遂撞及乙○○所駕駛自
    用小客車之左前車門及葉子板部分，葉昌原隨即人車倒地，並受有頭部外傷併蜘
    蛛網膜下出血之傷害。車禍發生後，乙○○於有偵查犯罪職權之公務員或機關發
    覺其過失傷害犯行前，即主動向到場處理之警員自首犯罪，並進而接受本件裁判
    。而葉昌原經緊急送往行政院衛生署桃園醫院（下稱：署立桃園醫院）急救後，
    Ｘ光檢查發現其肺部有浸潤現象，且其居住地係位於ＳＡＲＳ（嚴重急性呼吸道
    症候群）本土社區感染地區內，呈現之症狀又符合ＳＡＲＳ通報定義，署立桃園
    醫院乃將葉昌原通報為ＳＡＲＳ疑似病例，嗣於九十二年五月十九日上午六時七
    分，葉昌原即因疑似嚴重急性呼吸道症候群引發肺炎併呼吸衰竭死亡。
二、案經葉昌原之父丙○○訴由桃園縣政府警察局桃園分局報請及臺灣桃園地方法院
    檢察署檢察官主動簽分偵查起訴。
    理      由
一、訊據被告乙○○除否認其係從路旁開始迴轉及對本件車禍之發生有過失外，對右
    揭之其餘事實則均坦承不諱，並有道路交通事故調查報告表二紙、現場圖一紙、
    署立桃園醫院病歷資料影本一份、死亡證明書一紙及現場照片、車損照片共十四
    張附卷足憑。次查，被告於警詢自承：本來我車子停在路旁，慢慢行駛至文中路
    一三七號前，我將車子行駛至內側車道，準備迴轉等語（見他字卷第六頁反面及
    第七頁），嗣偵查中經檢察官先後二次訊問時亦均供稱：當時我停在路旁，欲左
    迴轉（見他字卷第十五頁反面）‧‧‧我才從路邊往快車道左靠‧‧‧迴轉（見
    偵字第一七一二七號卷第五頁）各等語無隱，其於警詢偵查中承明係自路旁起步
    進行迴轉乙情，胥無異致，佐此狀並稽以斯時未經起訴，被告亦非法律專業人士
    ，因之，其就所供有關車行動向之各節將獲致如何之法律評價要無所悉，是以當
    較少權衡利害，預設佈局而構詞巧飾，所供自較真實之情，據此二端，堪認被告
    於警、偵訊中之此部供述屬實，殊值採信。其於本院審理時翻稱：是從內側車道
    迴轉，不是從路旁云云，顯為違實之飾詞，不能採信。
二、按設有禁止迴車標誌之路段，不得迴車，道路交通安全規則第一百零六條第二款
    定有明文，被告駕駛汽車自應遵守上開交通安全規則，且依當時天候陰、夜間有
    照明、路面無缺陷、無障礙物、視距良好等情形觀之，並無不能注意之情事。而
    上開路口屬不得迴轉之路段乙情，業據證人即至現場處理之警員甲○○於本院審
    理時結證屬實（見本院九十三年十二月一日審判筆錄第十一頁），被告竟於上開
    禁止迴轉之路口，駕車自上開路段之路旁起步先駛入外側車道後，再切入內側車
    道欲伺機違規迴轉，致被害人葉昌原騎駛機車煞避不及而自後撞上被告所駕駛之
    前開汽車，被告顯為本件車禍之主要肇事原因，其自有過失。次按車輛行駛時，
    駕駛人應注意車前狀況，隨時採取必要之安全措施，此觀道路交通安全規則第九
    十四條第三項規定甚明。本件被告係自路旁起步先駛入外側車道後，再切入內側
    車道欲伺機迴轉等情，業經被告供明在卷，並有現場照片可佐，而依一般駕駛經
    驗，被告上開駕駛動作除須注意閃避同向內、外側車道之來車外，尚須等待對向
    車道均無來車後始得順利迴轉，足認被告當時車速應相當緩慢，則自被告由路旁
    開始展現迴轉之動態時起，至其車輛暫停於內側車道上等待迴轉時止，已有相當
    之時間供行駛在後之車輛採取必要之閃避或煞車等安全措施，而被害人騎駛機車
    竟未能及時煞避而自後撞及被告駕駛之汽車，顯見被害人亦有未注意車前狀況，
    並隨時採取必要安全措施之違規駕駛行為，而當時又無不能注意之情事，足徵被
    害人對本件車禍之發生亦與有過失，而為肇事次因，但仍不能據此解免被告疏失
    之責。且本件車禍經送請臺灣省桃園縣區車輛行車事故鑑定委員會鑑定結果，認
    定本件車禍被告乙○○為肇事主因，被害人葉昌原為肇事次因，有該委員會九十
    三年三月十二日府車鑑桃字第０九二一七０四號函所附之鑑定意見書一份在卷可
    參，嗣經再送請臺灣省車輛行車事故覆議鑑定委員會覆議結果，該覆議委員會亦
    以九十三年八月二十四日府覆議字第九三一０八六一號函維持原鑑定意見，雖前
    開各委員會所認定之法規依據與本院前開認定非全然相同，惟對於被告為肇事主
    因、被害人為肇事次因之鑑定結論，則與本院之審理結果一致，益徵被告所辯其
    無過失云云，殊無可採。又被告上開過失行為，致被害人受有頭部外傷併蜘蛛網
    膜下出血之傷害乙節，有如前述，則被告過失行為與被害人受傷之結果間，顯具
    相當因果關係。
三、次查，被害人葉昌原疑因嚴重急性呼吸道症候群引發肺炎併呼吸衰竭而死亡，其
    死亡之直接原因應非頭部外傷造成等情，有署立桃園醫院死亡證明書影本及該院
    九十三年十月十一日桃醫醫秘字第０九三０００七四五七號函（下稱：桃園醫院
    後函文）各一紙在卷可考，足見被害人顯非因本件車禍所造成之頭部外傷併蜘蛛
    網膜下出血之傷害導致死亡，其死亡結果與被告之過失行為間並無相當因果關係
    ，甚為明確。至卷附署立桃園醫院九十二年九月十六日九二桃醫醫行字第０九二
    ０００六七六三號函（下稱：桃園醫院前函文）說明欄第四項雖記載「病人（指
    被害人葉昌原）因頭部外傷合併顱內出血，至本院急診求診，該傷害與死者死亡
    應有相當因果關係」云云，惟參酌證人即負責治療被害人肺炎症狀之署立桃園醫
    院醫師丁○○於本院審理時具結證稱：「（這死亡證明書有載明與引起死亡之疾
    病或傷害無直接關係者，為頭部外傷併蜘蛛網膜下出血，請問是何種意義？）這
    死亡證明書都是制式的格式，因為這傷是他住院的原因，並非引起死亡的原因，
    所以沒有辦法寫在甲、乙、丙這三欄內，所以只能註明在死亡原因欄的第二項，
    因為葉昌原在十九日就死亡了，這時候疾管局的檢驗結果還沒有出來，惟他住院
    的原因不是肺炎，但是病人後來是因為肺炎而死亡，所以不能列在死亡原因各欄
    當中。（依照妳剛所講的似乎認為他的住院原因與死亡原因無關，為何在貴院的
    函覆裡面有提到說該傷害跟死者的死亡應有相當因果關係？）醫學上的推斷，這
    病人頭部外傷來到醫院，他的昏迷指數是七分，正常為十五分，在治療過程中只
    有在十六日的時候，曾經好轉到八、九分，除此之外大部分都是七分或以下，以
    這樣的病人依照神經外科醫師的判斷死亡率很高，或許他的神經外科醫師是根據
    這樣而認定說他的傷跟死亡有因果關係，我是內科醫師，我治療他的肺炎他最後
    是因為他的肺炎惡化全身缺氧，因此而死亡。（如果被害人未得肺炎，依據他頭
    部受傷的狀況，他一定會死亡嗎？）不一定，只是可能性高。」等語（見同上筆
    錄第三至五頁），足徵引起被害人死亡之直接原因為肺炎併呼吸衰竭，頭部外傷
    併蜘蛛網膜下出血僅為住院原因而非引起死亡之原因，且被害人縱因本件車禍受
    有頭部外傷併蜘蛛網膜下出血之傷害，亦不必然會造成死亡之結果，僅其可能性
    較高而已，是上開桃園醫院前函文說明欄第三項所載之內容，顯非正確，況桃園
    醫院後函文說明欄第四項亦已修正前函文原載內容而認「病人死亡直接原因應非
    頭部外傷造成」，自應以桃園醫院後函文所載之內容為可採。此外，卷附行政院
    衛生署疾病管制局防疫檢驗檢體送驗單固載明被害人鼻咽拭子檢體經檢驗結果為
    ＳＡＲＳ陰性反應，惟據證人丁○○於本院審理時證稱：「（依照妳的印象，你
    們幫他採過幾次的血清抗體去送驗？）血清抗體送驗一次，另外有咽喉ＰＣＲ，
    ＰＣＲ我們送疾管局檢驗是呈陰性反應。（ＰＣＲ如果呈陰性反應的話是否可以
    確認他不是ＳＡＲＳ病患？）不是，因為他的敏感度大概只有四成不到，所以有
    些病患是測不出來的。（是否有六成的ＳＡＲＳ病患無法經過喉部的ＰＣＲ檢驗
    而發覺？）對。（所以結論就是ＰＣＲ檢驗如果是陽性的話就很可能就是ＳＡＲ
    Ｓ病患，但是陰性的話未必不是？）對。〈（提示疾管局的檢驗結果）妳所謂的
    喉部ＰＣＲ是否就是這份檢驗結果？〉是的。」等語（見同上筆錄第九至十頁）
    ，顯難遽以上開檢驗結果即斷然排除被害人確已罹患ＳＡＲＳ之可能性。再者，
    因腦傷昏迷而造成吸入性肺炎者，機率很高，故被害人肺炎之症狀可能是ＳＡＲ
    Ｓ引起，也可能是腦傷而造成之吸入性肺炎，但二種原因造成之肺炎症狀是完全
    一樣，所以無法純粹從肺炎這症狀來判斷是ＳＡＲＳ引發之肺炎或是吸入性肺炎
    ，而被害人入院時之Ｘ光檢查雖即發現其肺部有浸潤之現象，但這也無法判斷是
    車禍昏迷之後才發生浸潤現象，或是本來就有此現象等情，業據證人丁○○於本
    院審理時證述綦詳（見同上筆錄第六至八頁），且本件並無法排除被害人確已罹
    患ＳＡＲＳ乙情，有如前述，本院又查無其他積極證據足資認定被害人之肺炎症
    狀係其腦傷所造成之吸入性肺炎所引起，本於「罪疑唯輕」之原則，自應認被告
    之過失行為與被害人之死亡結果間並無相當因果關係。
四、綜上論述，被告辯稱其並無過失云云，顯屬卸責之詞，不足採信，本件事證已經
    明確，被告過失傷害之犯行洵堪認定，應依法論科。
五、核被告乙○○所為，係犯刑法第二百八十四條第一項前段之過失傷害罪。公訴人
    認被告係犯同法第二百七十六條第一項之過失致死罪，尚有未洽，惟其基本事實
    同一，本院自應予審理，並變更其起訴法條。而被告於肇事後，在其過失傷害犯
    行未為任何有偵查犯罪職權之公務員知悉前，不逃避接受裁判而向到場處理之警
    員承認其為肇事人，此業據證人甲○○於本院審理時結證明確（見同上筆錄第十
    一頁），是被告既已向該管公務員申述犯罪事實而不逃避接受裁判，已合於刑法
    第六十二條前段所定對於未發覺之犯罪自首而接受裁判之要件，應依該條規定減
    輕其刑。爰審酌被告並無前科，此有臺灣高等法院被告全國前案紀錄表存卷可按
    ，足見其素行尚佳，兼衡被告為本件車禍之主要肇事原因，然被害人亦與有過失
    ，被害人所受傷勢非輕，及被告嗣於本院審理時未能坦承其有過失等一切情狀，
    量處如主文所示之刑，並諭知易科罰金之折算標準。
據上論斷，應依刑事訴訟法第二百九十九條第一項前段、第三百條，刑法第二百八十
四條第一項前段、第六十二條前段、第四十一條第一項前段，罰金罰鍰提高標準條例
第一條前段、第二條，判決如主文。
本案經檢察官崔秉君到庭執行職務。
中　　　華　　　民　　　國　　九十三　　年　　 十二 　　月　　 十五 　　日
                                  臺灣桃園地方法院交通法庭
                                    審判長法  官  蔡  榮  澤
                                          法  官  丁  俊  成
                                          法  官  魏  于  傑
右正本證明與原本無異。
如不服本判決，應於判決送達後十日內向本院提出上訴狀( 應附繕本 )。
                                          書記官  何  慧  娟
中　　　華　　　民　　　國　　九十三　　年　　 十二 　　月　　二十七　　日
附本件論罪科刑依據之法條
中華民國刑法第二百八十四條
因過失傷害人者，處六月以下有期徒刑、拘役或五百元以下罰金，致重傷
者，處一年以下有期徒刑、拘役或五百元以下罰金。
從事業務之人，因業務上之過失傷害人者，處一年以下有期徒刑、拘役或
一千元以下罰金，致重傷者，處三年以下有期徒刑、拘役或二千元以下罰
金。
